臺灣臺北地方法院民事裁定
109年度聲再字第537號
再審聲請人  楊和炳  
再審相對人  周中德  
            林辰澤  
            孟韋均  
            徐子喬  
            信義全球資產管理股份有限公司

上  一  人
法定代理人  蘇俊賓  
上列當事人間請求損害賠償事件，再審聲請人對於民國109年7月
29日本院109年度簡上字第51號確定裁定聲請再審，本院裁定如
下：
    主  文
一、再審聲請駁回。
二、再審聲請費用由再審聲請人負擔。
    理  由
一、按再審之訴，應於30日之不變期間內提起。前項期間，自判
    決確定時起算，判決於送達前確定者，自送達時起算，民事
    訴訟法第500條第1項、第2項前段定有明文。上開規定於聲
    請再審準用之，同法第507條亦定有明文。查本院於民國109
    年7月29日以109年度簡上字第51號裁定（下稱原確定裁定）
    駁回再審聲請人變更之訴，其係於109年8月5日送達再審聲
    請人，有送達證書可稽（見原確定裁定卷第351頁），再審
    聲請人於109年8月27日聲請再審（見本院卷第7頁），未逾3
    0日之不變期間，合於前揭法條規定，先予敘明。
二、本件再審聲請意旨略以：再審聲請人於前訴訟第二審程序進
    行中變更訴訟標的，其變更之訴與原訴請求之基礎事實同一
    ，且因訴外人豪泰汽車股份有限公司（下稱豪泰公司）之人
    員遭檢察官起訴後，與再審聲請人成立和解，而再審聲請人
    於另案出庭時，方知悉款項遭訴外人簽領支票新臺幣（下同
    ）47萬元並迂迴入帳扣款，而有證據取得之情勢變更，再審
    聲請人自得依民事訴訟法第446條第1項、第255條第1項第2
    款、第4款規定為訴之變更。再者，本院於109年7月29日以1
    09年度簡上字第51號判決（下稱原確定判決）駁回再審聲請
    人之上訴，然履約保證期間經收之責，其責任基礎為推定過
    失責任，原確定判決卻以遲延交付買賣之不動產為責任基礎
    ，亦有民事訴訟法第496條第1項第2款（再審聲請人誤載為
    第496條第2項）顯有矛盾之情。此外，豪泰公司人員前遭起
    訴後與再審聲請人成立和解，再審聲請人亦得依民事訴訟法
    第496條第1項第8、12款（再審聲請人誤載為第496條第8、1
    2項）規定聲請再審等語。
三、經查：
  ㈠原確定裁定有無民事訴訟法第507條準用第496條第1項第8款
    之再審事由？　　
　　按民事訴訟法第496條第1項第8款所定再審事由，須以「當
    事人之代理人或他造或其代理人」關於該訴訟有刑事上應罰
    之行為，足以影響於判決者為要件。再審聲請人所主張遭刑
    事追訴之當事人係豪泰公司人員（見本院卷第15頁、第25頁
    ），非原確定裁定「當事人之代理人或他造或其代理人」，
    與民事訴訟法第496條第1項第8款之再審事由未合。 
　㈡原確定裁定有無民事訴訟法第507條準用第496條第1項第12款
    之再審事由？
　　按民事訴訟法第496條第1項第12款所謂當事人發現就同一訴
    訟標的在前已有確定判決或和解、調解或得使用該判決或和
    解、調解者，以前後兩訴之訴訟標的同一為要件（最高法院
    66年台上字第1542號判決參照）。再審聲請人以發現有和解
    為由聲請再審，惟所提本院刑事庭109年度審附民字第835號
    和解筆錄（見本院卷第25頁）所記載之當事人為再審聲請人
    與訴外人周文蘭、曾永傑、陳昱光、周維興，與原確定裁定
    之訴訟標的顯非同一，核與民事訴訟法第496條第1項第12款
    之規定不符。
　㈢再審聲請人又主張其於前訴訟第二審程序得依民事訴訟法第4
    46條第1項、第255條第1項第2、4款規定為訴之變更等語，
    然原確定裁定審酌前訴訟二審請求事實與變更訴訟之事實後
    ，基於其認定之事實，認不符民事訴訟法第255條第1項第2
    款至第6款事由所定情形，而裁定駁回再審聲請人變更之訴
    （見原確定裁定第2至4頁），並無不合。再審聲請人此部分
    主張應是指摘原確定裁定認定事實之職權行使不當，難認原
    確定裁定有適用法規顯有錯誤之情。　
  ㈣至再審聲請人另主張原確定判決有民事訴訟法第496條第1 項
    第2款再審事由等語，係就原確定判決而為指摘，未指明原
    確定裁定有何該款之再審事由，難謂已合法表明再審事由。
　㈤綜上，本件再審聲請人主張原確定裁定具有民事訴訟法第496
    條第1項第2款、第8款、第12款所列之再審事由，非屬正當
    ，其執此聲請再審，為無理由，應予駁回。
四、依民事訴訟法第507條、第502條第2項、第95條、第78條，
    裁定如主文。
中    華    民    國    111   年     4    月    19    日
                  民事第九庭    審判長法  官  林玲玉
　　　　　　　　　　　　　　　　　　　法  官  翁偉玲
　　　　　　　　　　　　　　　　　　　法  官  莊仁杰
以上正本係照原本作成。
本裁定不得抗告。
中　　華　　民　　國　　111 　年　　4 　　月　　19　　日
                                      書記官  廖宣惟